臺灣臺南地方法院民事判決　九十二年度訴字第一四二二號
　　原　　　告　亥○○
　　訴訟代理人　張文嘉律師
　　被　　　告　Ｆ○○
　　　　　　　　Ｅ○○
　　　　　　　　Ｏ○○
　　　　　　　　卯○○
　　　　　　　　寅○○
　　　　　　　　癸○○
　　　　　　　　庚○○
　　　　　　　　Ｗ○○
　　　　　　　　天○○
　　　　　　　　地○○
　　　　　　　　Ｄ○○
　　　　　　　　申○○
　　　　　　　　Ｍ○○
　　　　　　　　黃○○
　　　　　　　　Ｑ○○
　　　　　　　　辛○○
　　　　　　　　己○○
　　　　　　　　Ｔ○○○
　　　　　　　　ｉ○○
　　　　　　　　Ｓ○○
　　　　　　　　Ｊ○○
　　　　　　　　Ｋ○○
　　　　　　　　Ｎ○○
　　　　　　　　Ｌ○○
　　　　　　　　Ｂ○○
　　　　　　　　宙○○
　　　　　　　　酉○○
　　　　　　　　子○○
　　　　　　　　Ａ○○
　　　　　　　　宇○○
　　　　　　　　甲○○○
　　訴訟代理人　ａ○○○
　　被　　　告　辰○○
　　　　　　　　Ｉ○○
　　　　　　　　午○○
　　　　　　　　Ｃ○○
　　　　　　　　Ｈ○○
　　　　　　　　Ｚ○○○
　　　　　　　　ｂ○○○
　　　　　　　　ｈ○○○
　　兼
　　訴訟代理人　乙○○
　　被　　　告　丑○○
　　　　　　　　丙○○
　　　　　　　　Ｒ○○
　　　　　　　　Ｇ○○
　　　　　　　　丁○○
　　　　　　　　玄○○
　　　　　　　　戊○○
　　　　　　　　壬○○
　　　　　　　　ｃ○○
　　　　　　　　ｄ○○
　　　　　　　　ｆ○○
　　　　　　　　ｇ○○
　　　　　　　　巳○○
　　兼
　　訴訟代理人　未○○○
　　被　　　告　Ｐ○○
　　　　　　　　ｅ○○
　　　　　　　　Ｕ○○
　　　　　　　　Ｙ○○
　　　　　　　　Ｖ○○
　　　　　　　　Ｘ○○
右當事人間請求分割共有物事件，經本院於九十三年九月十五日言詞辯論終結，判決
如左：
    主    文
被告ｉ○○、Ｓ○○、Ｊ○○、Ｋ○○、Ｎ○○、Ｌ○○應就其被繼承人杜振  所有
坐落台南市○區○○段一三二一地號、地目建、面積七００平方公尺土地，應有部分
三十六分之一辦理繼承登記。
被告丙○○、午○○、Ｃ○○、Ｈ○○、ｈ○○○、Ｚ○○○、ｂ○○○、子○○、
Ａ○○、宇○○、甲○○○、戌○○（編號２）、Ｕ○○、Ｙ○○、Ｖ○○、Ｘ○○
應就其被繼承人杜薛葉所有如主文第一項所示土地，應有部分十二分之一辦理繼承登
記。
被告Ｇ○○、未○○○、丁○○、玄○○、戊○○、壬○○、Ｐ○○、ｃ○○、ｅ○○、ｄ○○、ｆ○○、ｇ○○、巳○○應就其被繼承人杜來利所有如主文第一項所示
土地，應有部分十二分之一辦理繼承登記。
被告天○○、地○○應就其被繼承人杜永成所有如主文第一項所示土地，應有部分三
十六分之一辦理繼承登記。
兩造共有如主文第一項所示土地分割如附圖一所示：即編號Ａ面積貳拾陸平方公尺分
歸被告Ｒ○○取得；編號Ｂ面積伍拾貳平方公尺分歸被告丙○○、午○○、Ｃ○○、
Ｈ○○、ｈ○○○、Ｚ○○○、ｂ○○○、子○○、Ａ○○、宇○○、甲○○○、戌
○○（編號２）、Ｕ○○、Ｙ○○、Ｖ○○、Ｘ○○公同共有；編號Ｃ面積壹佰拾
壹平方公尺分歸被告Ｇ○○、未○○○、丁○○、玄○○、戊○○、壬○○、Ｐ○○
、ｃ○○、ｅ○○、ｄ○○、ｆ○○、ｇ○○、巳○○、ｉ○○、Ｓ○○、Ｊ○○、
Ｋ○○、Ｎ○○、Ｌ○○、Ｆ○○、Ｅ○○、Ｏ○○依原應有部分比例保持共有（其
中被告Ｇ○○、未○○○、丁○○、玄○○、戊○○、壬○○、Ｐ○○、ｃ○○、ｅ
○○、ｄ○○、ｆ○○、ｇ○○、巳○○等十三人公同共有；被告ｉ○○、Ｓ○○、
Ｊ○○、Ｋ○○、Ｎ○○、Ｌ○○等六人公同共有）；編號Ｄ面積壹佰零肆平方公尺
分歸被告丑○○取得；編號Ｅ面積壹佰零肆平方公尺分歸被告辰○○、癸○○、庚○○依原應有部分比例保持共有；編號Ｆ面積貳佰零玖平方公尺分歸原告亥○○、被告
Ｉ○○、Ｂ○○、宙○○、戌○○（編號１）、酉○○、Ｄ○○、申○○、Ｍ○○、
黃○○、Ｑ○○、辛○○、己○○、Ｔ○○○、乙○○、卯○○、寅○○、林美惠、
天○○、地○○依原應有部分比例保持共有（其中被告Ｄ○○、申○○、Ｍ○○、黃
○○、Ｑ○○、辛○○、己○○、Ｔ○○○等八人公同共有；被告天○○、地○○二
人公同共有）；編號Ｇ面積柒拾肆平方公尺分歸兩造依附表所示應有部分比例保持共
有。
訴訟費用由兩造按如附表所示之應有部分比例負擔。
    事實及理由
一、按該訴訟標的對於數人必須合一確定者，得追加其原非當事人之人為當事人，此
    觀諸民事訴訟法第二百五十五條第一項第五款規定及最高法院十九年上字第一四
    四五號判例意旨自明。查坐落台南市○區○○段一三二一地號、地目建、面積七
    ００平方公尺土地（以下簡稱系爭土地），應有部分十二分之一原係被告丙○○
    、午○○、Ｃ○○、Ｈ○○、ｈ○○○、Ｚ○○○、ｂ○○○、子○○、Ａ○○
    、宇○○、甲○○○、戌○○（編號２）、Ｕ○○、Ｙ○○、Ｖ○○、Ｘ○○之
    被繼承人杜薛葉所有，杜薛葉於民國五十二年十月四日死亡，被告丙○○、午○○、Ｃ○○、Ｈ○○、ｈ○○○、Ｚ○○○、ｂ○○○、子○○、Ａ○○、宇○○、甲○○○、戌○○、Ｕ○○、Ｙ○○、Ｖ○○、Ｘ○○等人係杜薛葉之繼承
    人，有繼承系統表及戶籍謄本等件附卷可稽，杜薛葉死亡後，其繼承人並未分割
    其遺產，杜薛葉所有系爭土地應有部分十二分之一仍屬繼承人全體公同共有，本
    件原告起訴時未將Ｕ○○、Ｙ○○、Ｖ○○、Ｘ○○四人列為被告，嗣於本院審
    理中，追加Ｕ○○、Ｙ○○、Ｖ○○、Ｘ○○四人為被告，依前揭民事訴訟法第
    二百五十五條第一項第五款之規定，殊無不合，應予准許。
二、本件被告丙○○、Ｒ○○、Ｇ○○、丁○○、玄○○、戊○○、壬○○、ｃ○○
    、ｄ○○、ｆ○○、ｇ○○、巳○○、未○○○、Ｐ○○、ｅ○○、Ｕ○○、Ｙ
    ○○、Ｖ○○、Ｘ○○經合法通知，均未於最後言詞辯論期日到場，核無民事訴
    訟法第三百八十六條所列各款情形，爰依原告之聲請，由其一造辯論而為判決。
三、本件原告起訴主張：系爭土地為原告及被告Ｆ○○、Ｅ○○、Ｏ○○、卯○○、
    寅○○、癸○○、庚○○、Ｗ○○、Ｄ○○、申○○、Ｍ○○、黃○○、Ｑ○○
    、辛○○、己○○、Ｔ○○○、Ｂ○○、宙○○、戌○○（編號１）、酉○○、
    辰○○、Ｉ○○、乙○○、丑○○、Ｒ○○及被告天○○、地○○之被繼承人杜
    永成、被告ｉ○○、Ｓ○○、Ｊ○○、Ｋ○○、Ｎ○○、Ｌ○○之被繼承人杜振
      、被告子○○、Ａ○○、宇○○、甲○○○、戌○○（編號２）、午○○、Ｃ
    ○○、Ｈ○○、Ｚ○○○、ｈ○○○、ｂ○○○、丙○○、Ｕ○○、Ｙ○○、Ｖ
    ○○、Ｘ○○之被繼承人杜薛葉、被告Ｇ○○、未○○○、丁○○、玄○○、戊○○、壬○○、ｃ○○、ｄ○○、ｆ○○、ｇ○○、巳○○、Ｐ○○、ｅ○○之
    被繼承人杜來利所共有，應有部分之比例如附表所示。杜永成、杜振  、杜薛葉
    、杜來利分別於九十一年六月五日、九十年九月二十二日、五十二年十月四日、
    五十七年八月二十一日死亡，惟渠四人之繼承人，就渠等所有系爭土地應有部分
    均尚未辦理繼承登記。系爭土地無依使用目的不能分割或不得分割之特約之情事
    ，故依法訴請分割共有物。共有人間早有按房分管系爭土地之事實，爰依各房使
    用現況，請求依附圖一所示方案分割。並聲明：求為判決如主文所示。
四、被告Ｆ○○、Ｅ○○、Ｏ○○、卯○○、寅○○、癸○○、庚○○、Ｗ○○、Ｄ
    ○○、申○○、Ｍ○○、黃○○、Ｑ○○、辛○○、己○○、Ｔ○○○、Ｂ○○
    、宙○○、戌○○（編號１）、酉○○、辰○○、Ｉ○○、乙○○、天○○、地
    ○○、ｉ○○、Ｓ○○、Ｊ○○、Ｋ○○、Ｎ○○、Ｌ○○、子○○、Ａ○○、
    宇○○、甲○○○、戌○○（編號２）、午○○、Ｃ○○、Ｈ○○、Ｚ○○○、
    ｈ○○○、ｂ○○○、Ｇ○○、未○○○、丁○○、玄○○、戊○○、壬○○、
    ｃ○○、ｄ○○、ｆ○○、ｇ○○、巳○○、Ｐ○○、Ｒ○○、丑○○均表示同
    意依原告所提方案分割。
五、被告丙○○、ｅ○○、Ｕ○○、Ｙ○○、Ｖ○○、Ｘ○○未於言詞辯論期日到場
    ，亦未提出書狀作何聲明或陳述。
六、原告主張系爭土地為原告及被告Ｆ○○、Ｅ○○、Ｏ○○、卯○○、寅○○、癸○○、庚○○、Ｗ○○、Ｄ○○、申○○、Ｍ○○、黃○○、Ｑ○○、辛○○、
    己○○、Ｔ○○○、Ｂ○○、宙○○、戌○○（編號１）、酉○○、辰○○、Ｉ
    ○○、乙○○、丑○○、Ｒ○○及被告天○○、地○○之被繼承人杜永成、被告
    ｉ○○、Ｓ○○、Ｊ○○、Ｋ○○、Ｎ○○、Ｌ○○之被繼承人杜振  、被告子
    ○○、Ａ○○、宇○○、甲○○○、戌○○（編號２）、午○○、Ｃ○○、Ｈ○○、Ｚ○○○、ｈ○○○、ｂ○○○、丙○○、Ｕ○○、Ｙ○○、Ｖ○○、Ｘ○○之被繼承人杜薛葉、被告Ｇ○○、未○○○、丁○○、玄○○、戊○○、壬○○、ｃ○○、ｄ○○、ｆ○○、ｇ○○、巳○○、Ｐ○○、ｅ○○之被繼承人杜
    來利所共有，應有部分之比例如附表所示。杜永成、杜振  、杜薛葉、杜來利分
    別於九十一年六月五日、九十年九月二十二日、五十二年十月四日、五十七年八
    月二十一日死亡，惟渠四人之繼承人，就渠等所有系爭土地應有部分均尚未辦理
    繼承登記。系爭土地無依使用目的不能分割或不得分割之特約之事實，業據其提
    出土地登記簿謄本、戶籍謄本及繼承系統表等為證，並為被告丑○○、Ｆ○○、
    Ｅ○○、Ｏ○○、卯○○、寅○○、癸○○、庚○○、Ｗ○○、Ｄ○○、申○○
    、Ｍ○○、黃○○、Ｑ○○、辛○○、己○○、Ｔ○○○、Ｂ○○、宙○○、戌
    ○○（編號１）、酉○○、辰○○、Ｉ○○、乙○○、天○○、地○○、ｉ○○
    、Ｓ○○、Ｊ○○、Ｋ○○、Ｎ○○、Ｌ○○、子○○、Ａ○○、宇○○、甲○○○、戌○○（編號２）、午○○、Ｃ○○、Ｈ○○、Ｚ○○○、ｈ○○○、ｂ
    ○○○、Ｇ○○、未○○○、丁○○、玄○○、戊○○、壬○○、ｃ○○、ｄ○○、ｆ○○、ｇ○○、巳○○、Ｐ○○、Ｒ○○所不爭執，其餘被告則未於言詞
    辯論期日到場爭執，亦未提出書狀以供本院參酌，自堪信原告之主張為真實。
七、按各共有人如非因物之使用目的不能分割或契約訂有不分割期限者，得隨時請求
    分割共有物。又共有物之分割，依共有人協議之方法行之。分割之方法，不能協
    議決定者，法院得因任何共有人之聲請，命為左列分配：一、以原物分配於各共
    有人。二、變賣共有物，以價金分配於各共有人，民法第八百二十三條第一項、
    第八百二十四條第一項分別定有明文。查系爭土地為兩造所共有，雙方既未定有
    不分割之特約，亦無因物之使用目的不能分割情事，兩造復不能達成分割協議，
    則原告依繼承之法律關係及民法第八百二十三條第一項、第八百二十四條第二項
    之規定，訴請被告ｉ○○、Ｓ○○、Ｊ○○、Ｋ○○、Ｎ○○、Ｌ○○，被告丙○○、午○○、Ｃ○○、Ｈ○○、ｈ○○○、Ｚ○○○、ｂ○○○、子○○、Ａ
    ○○、宇○○、甲○○○、戌○○（編號２）、Ｕ○○、Ｙ○○、Ｖ○○、Ｘ○○，被告Ｇ○○、未○○○、丁○○、玄○○、戊○○、壬○○、Ｐ○○、ｃ○○、ｅ○○、ｄ○○、ｆ○○、ｇ○○、巳○○，被告天○○、地○○應分別就
    其被繼承人杜振  、杜薛葉、杜來利、杜永成所有系爭土地應有部分辦理繼承登
    記後，為裁判分割，即有理由，應予准許。
八、查被告ｉ○○、Ｓ○○、Ｊ○○、Ｋ○○、Ｎ○○、Ｌ○○，被告Ｇ○○、未○○○、丁○○、玄○○、戊○○、壬○○、Ｐ○○、ｃ○○、ｅ○○、ｄ○○、
    ｆ○○、ｇ○○、巳○○因繼承關係須就其被繼承人杜振  、杜來利所有系爭土
    地應有部分各別保持公同共有。而被告Ｆ○○、Ｅ○○、Ｏ○○、ｉ○○、Ｓ○○、Ｊ○○、Ｋ○○、Ｎ○○、Ｌ○○、Ｇ○○、未○○○、丁○○、玄○○、
    戊○○、壬○○、ｃ○○、ｄ○○、ｆ○○、ｇ○○、巳○○、Ｐ○○已表示願
    與被告ｅ○○保持共有。本院審酌被告ｅ○○因繼承關係須與被告Ｇ○○、未○○○、丁○○、玄○○、戊○○、壬○○、Ｐ○○、ｃ○○、ｄ○○、ｆ○○、
    ｇ○○、巳○○保持公共同有，及被告Ｆ○○、Ｅ○○、Ｏ○○之應有部分分別
    為二四分之一、三六分之一、三六分之一，若將系爭土地分配於被告Ｆ○○、Ｅ
    ○○、Ｏ○○單獨所有，Ｆ○○僅能分配約二十九平方公尺，被告Ｅ○○、Ｏ○○則僅能分配約十九平方公尺，面積狹小，無法利用，且被告Ｆ○○、Ｅ○○、
    Ｏ○○、ｉ○○、Ｓ○○、Ｊ○○、Ｋ○○、Ｎ○○、Ｌ○○、Ｇ○○、未○○○、丁○○、玄○○、戊○○、壬○○、ｃ○○、ｄ○○、ｆ○○、ｇ○○、巳
    ○○、Ｐ○○均已表示願與被告ｅ○○保持共有等情狀，認被告ｅ○○應依原應
    有部分比例與被告Ｆ○○、Ｅ○○、Ｏ○○、ｉ○○、Ｓ○○、Ｊ○○、Ｋ○○
    、Ｎ○○、Ｌ○○、Ｇ○○、未○○○、丁○○、玄○○、戊○○、壬○○、ｃ
    ○○、ｄ○○、ｆ○○、ｇ○○、巳○○、Ｐ○○繼續保持共有，較符合社會整
    體經濟效用。
九、系爭土地東側臨約九米寬之灣裡路，南側臨約一米寬之柏油路，其上有被告丑○○所有如附圖二編號Ａ、Ｂ所示三層樓磚造房屋，被告辰○○所有如附圖二編號
    Ｃ所示三層樓磚造房屋，被告癸○○、庚○○等人所有如附圖二編號Ｄ所示三層
    樓磚造房屋，原告亥○○、被告卯○○、寅○○等人所有如附圖二編號Ｅ所示一
    層樓磚造鐵皮屋、如附圖二編號Ｆ所示一層樓磚造平房，被告丙○○、午○○、
    Ｈ○○等人所有如附圖二編號Ｇ、Ｈ所示一層樓磚造平房、二層樓磚造房屋等情
    ，業經本院會同台南市東南地政事務所派員至系爭土地現場履勘測量屬實，有本
    院勘驗筆錄及台南市東南地政事務所製作之土地複丈成果圖附卷可稽。
十、按分割共有物，除應謀共有人間之公平外，並應斟酌各共有人之利害關係，並共
    有物之性質、價格、利用價值、經濟效益及實際使用情形決之，要以維持全體共
    有人之公平為標準，為適當之分配，以免有害社會經濟。經查，系爭土地東側臨
    約九米寬之灣裡路，南側臨約一米寬之柏油路，為使各共有人皆能有適宜之道路
    通往公路，並徵詢各到場共有人之意見，咸認應於土地之中央留設道路並由兩造
    依附表所示應有部分比例保持共有。再者系爭土地上有被告丑○○所有如附圖二
    編號Ａ、Ｂ所示三層樓磚造房屋，被告辰○○所有如附圖二編號Ｃ所示三層樓磚
    造房屋，被告癸○○、庚○○等人所有如附圖二編號Ｄ所示三層樓磚造房屋，原
    告亥○○、被告卯○○、寅○○等人所有如附圖二編號Ｅ所示一層樓磚造鐵皮屋
    、如附圖二編號Ｆ所示一層樓磚造平房，被告丙○○、午○○、Ｈ○○等人所有
    如附圖二編號Ｇ、Ｈ所示一層樓磚造平房、二層樓磚造房屋，依附圖一所示方案
    分割，接近於現使用狀況，且到庭之被告均同意依該方案分割，是本院審酌系爭
    土地形狀，現占有使用之現狀及到場共有人之意願，並分割後各共有人所取得之
    土地均有道路可與外界聯繫，及其四週現況，認依如依附圖一所示方案分割，較
    符合全體共有人利益，爰判決如主文第五項所示。
十一、按因共有物分割、經界或其他性質上類似之事件涉訟，由敗訴當事人負擔訴訟
      費用顯失公平者，法院得酌量情形，命勝訴之當事人負擔其一部，民事訴訟法
      第八十條之一定有明文。本件兩造同意分割，惟因分割方法無法達成協議，兩
      造於訴訟進行中所提出之分割方案及原告所支出之測量費等，均係為伸張或防
      衛權利所必要，本院認本件訴訟費用應由兩造依主文第六項所示之比例負擔，
      併此敘明。
十二、訴訟費用負擔之依據：民事訴訟法第七十八條、第八十五條第一項但書、第二
      項、第八十條之一。
中　　　華　　　民　　　國　　九十三　　年　　  九 　　 月　　二十九    日
                                臺灣臺南地方法院民事第二庭
~B法　　　官　蘇正賢
右為正本係照原本作成
如對本判決上訴，須於判決送達後廿日內向本院提出上訴狀
中　　　華　　　民　　　國　　九十三　　年　　  九 　　 月　　二十九    日
~B法院書記官　曾盈靜
附表：
┌──┬────┬──────────┐
│編號│姓　名  │應有部分比例        │
├──┼────┼──────────┤
│一  │Ｆ○○  │二四分之一          │
├──┼────┼──────────┤
│二  │辰○○　│六四八分之四六      │
├──┼────┼──────────┤
│三  │Ｅ○○　│三六分之一          │
├──┼────┼──────────┤
│四  │Ｏ○○　│三六分之一          │
├──┼────┼──────────┤
│五  │亥○○　│三六分之一          │
├──┼────┼──────────┤
│六  │Ｉ○○  │三六分之一          │
├──┼────┼──────────┤
│七  │乙○○  │一八分之一          │
├──┼────┼──────────┤
│八  │卯○○  │三六分之一          │
├──┼────┼──────────┤
│九  │寅○○  │三六分之一          │
├──┼────┼──────────┤
│十  │癸○○  │六四八分之三一      │
├──┼────┼──────────┤
│十一│庚○○  │六四八分之三一      │
├──┼────┼──────────┤
│十二│杜美慧  │三六分之一          │
├──┼────┼──────────┤
│十三│丑○○  │六分之一            │
├──┼────┼──────────┤
│十四│戌○○  │七二分之一（編號１）│
├──┼────┼──────────┤
│十五│酉○○  │七二分之一          │
├──┼────┼──────────┤
│十六│Ｂ○○  │七二分之一          │
├──┼────┼──────────┤
│十七│宙○○  │七二分之一          │
├──┼────┼──────────┤
│十八│Ｒ○○  │二四分之一          │
├──┼────┼──────────┤
│十九│丙○○  │一二分之一          │
│    │午○○  │（公同共有）        │
│    │Ｃ○○  │訴訟費用連帶負擔    │
│    │Ｈ○○  │                    │
│    │ｈ○○○│                    │
│    │Ｚ○○○│                    │
│    │ｂ○○○│                    │
│    │子○○  │                    │
│    │Ａ○○  │                    │
│    │宇○○  │                    │
│    │戌○○  │（編號２）          │
│    │甲○○○│                    │
│    │Ｕ○○  │                    │
│    │Ｙ○○  │                    │
│    │Ｖ○○  │                    │
│    │Ｘ○○  │                    │
├──┼────┼──────────┤
│二十│ｉ○○  │三六分之一          │
│    │Ｓ○○  │（公同共有）        │
│    │Ｊ○○  │訴訟費用連帶負擔    │
│    │Ｋ○○  │                    │
│    │Ｎ○○  │                    │
│    │Ｌ○○  │                    │
├──┼────┼──────────┤
│二一│Ｇ○○  │一二分之一          │
│    │未○○○│（公同共有）        │
│    │丁○○  │訴訟費用連帶負擔    │
│    │玄○○  │                    │
│    │戊○○  │                    │
│    │壬○○  │                    │
│    │Ｐ○○  │                    │
│    │ｃ○○  │                    │
│    │ｅ○○  │                    │
│    │ｄ○○  │                    │
│    │ｆ○○  │                    │
│    │ｇ○○  │                    │
│    │巳○○  │                    │
├──┼────┼──────────┤
│二二│天○○  │三六分之一          │
│    │地○○  │（公同共有）        │
│    │        │訴訟費用連帶負擔    │
├──┼────┼──────────┤
│二三│Ｄ○○  │一八分之一          │
│    │申○○  │（公同共有）        │
│    │Ｍ○○  │訴訟費用連帶負擔    │
│    │黃○○  │                    │
│    │Ｑ○○  │                    │
│    │辛○○  │                    │
│    │己○○  │                    │
│    │Ｔ○○○│                    │
└──┴────┴──────────┘
